臺灣臺北地方法院民事判決　　　　　　 99年度簡上字第326號
上　訴　人　林鴻達
被上訴人　　明台產物保險股份有限公司
法定代理人　市原進
上列上列當事人間請求損害賠償事件，上訴人對於中華民國99年
4月22日臺灣臺北地方法院臺北簡易庭99年度北簡字第5240號第
一審判決提起上訴，本院於99年12月29日言詞辯論終結，判決如
下：
    主  文
上訴駁回。
第二審訴訟費用由上訴人負擔。
    事實及理由
一、被上訴人起訴主張：上訴人於民國97年1月18日晚間7時28
    分許駕駛車牌號碼Ｑ2-2779號小客車行經臺北市○○○○道
    路往北貴陽匝道前第二十支燈桿處，因未注意車前狀況之過
    失，致撞及被保險人詹貞淑所有車牌號碼5628─ＥＬ號小客
    車而肇事，車牌號碼5628─ＥＬ號小客車已向被上訴人投保
    車體損失險，且在保險期間內，由被上訴人賠付被保險人必
    要修復費用共計新台幣（下同）116,656元，爰提起本訴請
    求上訴人負賠償責任。並聲明：上訴人應給付116,656元及
    自起訴狀繕本送達上訴人之翌日（即99年2月2日）起至清償
    日止，按年息5%計算之利息。
二、上訴人則辯以：伊係因前車突然煞車，導致伊煞車不及，方
    才撞及肇事云云。
三、原審判決上訴人應給付被上訴人84,758元及自99年2月2日起
    至清償日止，按年息5%計算之利息。上訴人不服提起上訴，
    上訴聲明為：原判決不利於上訴人之部分廢棄，上開廢棄部
    分被上訴人在第一審之訴駁回。被上訴人則聲明：上訴駁回
    。
四、兩造不爭執之事實：
  1.上訴人於97年1月18日晚間7時28分許駕駛車號Ｑ212779號小
    客車行經臺北市○○○○道路往北貴陽匝道前第二十支燈桿
    處，因未注意車前狀況之過失，致撞及被保險人詹貞淑所有
    車牌號碼5628─ＥＬ號小客車而肇事。
  2.車牌號碼5628─ＥＬ號小客車已向被上訴人投保車體損失險
    ，且尚在保險期間，由被上訴人賠付被保險人必要修復費用
    共計116, 656元，此有車號5628─ＥＬ號小客車行車執照、
    車輛修復估價單、車損相片、統一發票、汽車險賠款收據暨
    同意書、臺北市政府警察局交通警察大隊道路交通事故初步
    分析研判表、道路交通事故現場圖、道路交通事故調查報告
    表等件（影本，見原審卷第26頁至第42頁）可稽。
五、惟被上訴人請求上訴人如數賠償前開金額及法定遲延利息，
    則為上訴人所拒，並辯稱伊係因前車突然煞車，導致伊煞車
    不及，方才撞及肇事云云。是本件上訴人應否賠償被上訴人
    請求之必要修復費用，爭點厥為：上訴人就系爭車禍事故有
    無過失?上訴人主張其係因前車緊急剎車乃隨之剎車，致後
    車（即訴外人詹貞淑所有車號5628─ＥＬ號小客車）自後追
    撞而肇事，有無理由?茲分述如下：
(一)按汽車、機車或其他非依軌道行駛之動力車輛，在使用中加
    損害於他人者，駕駛人應賠償因此所生之損害。但於防止損
    害之發生，已盡相當之注意者，不在此限，民法第191條之2
    定有明文。故駕駛人使用動力車輛致他人受到損害，除駕駛
    人已於防止損害之發生盡相當之注意外，即應依民法第191
    條之2規定賠償被害人所受損害。查被上訴人主張上訴人駕
    駛車牌號碼Ｑ2-2779號小客車時因未注意車前狀況之過失致
    撞及被保險人詹貞淑所有車號5628─ＥＬ號小客車而肇事，
    使上開車號5628─ＥＬ號小客車受到損害，而由被上訴人賠
    付被保險人必要修復費用共計116,656元等情，業據被上訴
    人提出車牌號碼5628─ＥＬ號小客車行車執照、車輛修復估
    價單、車損相片、統一發票、汽車險賠款收據暨同意書、臺
    北市政府警察局交通警察大隊道路交通事故初步分析研判表
    、道路交通事故現場圖、道路交通事故調查報告表、交通事
    故談話紀錄表等件（影本，見原審卷第6-11頁、第26-42頁
    ）為證，並為上訴人所不爭執，應可信實。
(二)上訴人雖辯稱：伊係因前車突然緊急剎車乃隨之剎車，致後
    車（即訴外人詹貞淑所有車號5628─ＥＬ號小客車）自後追
    撞，故伊無過失云云。惟查，上訴人自陳伊乃第三部車（即
    A車，車號Q2-2779），伊所指之前車係指訴外人王水明所駕
    駛之第一部車（即C車，車號CL-7686），被保險人所承保、
    由訴外人詹貞淑駕駛之車號5628─ＥＬ號小客車乃B車，依
    臺北市政府警察局交通警察大隊道路交通事故初步分析研判
    表、道路交通事故現場圖、道路交通事故調查報告表所載內
    容，係C車（車號CL-768 6）因前方車輛剎車乃隨之剎車，B
    車（車號5628─ＥＬ號）與C車同方向同車道在C車後方，B
    車剎車未撞到C車，A車與B車同方向同車道在B車後方，A車
    因剎車不及撞到B車後車尾，致B車車頭撞到C車，因而肇事
    ，本件上訴人駕駛A車（車號Q2-2779）有未注意車前狀況之
    過失，有臺北市政府警察局交通警察大隊道路交通事故初步
    分析研判表、道路交通事故現場圖、道路交通事故調查報告
    表等件（影本，見原審卷第26-28頁）足憑，是上訴人前開
    所辯伊係因前車突然緊急剎車乃隨之剎車，致後車（即訴外
    人詹貞淑所有車號5628─ＥＬ號小客車）自後追撞，故伊無
    過失云云，與事實不符，並無可採。本件上訴人就系爭事故
    所肇致之損害，既有過失，一如前述，自應就所生損害負賠
    償之責。
(三)次按不法毀損他人之物者，被害人得請求賠償其物因毀損所
    減少之價額，民法第196條定有明文。所謂因物被毀損所減
    少之價額，得以修復費用為估定標準，但以必要者為限。若
    被害人能證明其物因毀損或減少之價額，超過必要之修復費
    用時，就其差額，仍得請求賠償（最高法院七十七年度第九
    次民事庭會議決議參照）。故被害人得以修理費用作為其物
    因毀損所減少價額之計算依據，但其中以新品更換舊品，且
    因此提高該物整體價值者，該更換之新品即非屬損害發生前
    物之原狀，則該更換新品所支出之費用，應予計算其折舊。
    查上開被上訴人所承保之車牌號碼5628─ＥＬ號小客車因受
    上開損害，致被保險人支出修復之工資費用40,100元、零件
    費用76,556元等情，有被上訴人提出之統一發票、估價單附
    卷（見原審卷第13頁、第14頁）可佐。又查，上開零件費用
    部分，係以新品更換，而上開車牌號碼5628─ＥＬ號小客車
    係於94年8月4日領照使用，有該車行車執照（見原審卷第5
    頁）可參，則上開零件費用76,556元，其中以新零件更換舊
    零件折舊部分非屬必要費用，應予扣除。第查，依所得稅法
    施行細則第48條第1項規定：「採平均法者，以固定資產成
    本減除殘價後之餘額，按固定資產耐用年數表規定之耐用年
    數平均分攤，計算其每期折舊額」，依86 年12月30日行政
    院台86財字第52051號函所頒之「固定資產耐用年數表」，
    自用小客車之耐用年數為五年，則依平均法計算其每年折舊
    率為零點二，上開修復零件部分之殘價為12,759元（零件修
    復費用76,556 /耐用年數5+1=12,759，元以下四捨五入）。
    自系爭車牌號碼5628─ＥＬ號小客車領照日期94年8月4日起
    至97年1月18日發生系爭車禍之日止，實際使用為2年6月，
    依上開平均法計算，被上訴人所承保上開車輛零件部分之必
    要修復費用計四萬四千六百五十八元【零件修復費用76,556
    -(﹝76,556-殘價12, 759﹞×折舊率0.2×2又"6/12"年)=44
    ,658，元以下四捨五入】。故被上訴人所承保車牌號碼5628
    ─ＥＬ號小客車因系爭車禍所減少之價額計84,758元（工資
    40,100元+零件折舊後費用44,658元＝84,758元）。是被上
    訴人得請求上訴人賠償其物因毀損所減少之價額，應為84,
    758元。
六、綜上所述，被上訴人請求上訴人給付84,758元及自起訴狀繕
    本送達被告之翌日即99年2月2日起至清償日止，按年息5%
    計算之利息，洵屬有據，應予准許。是原審判命上訴人如數
    給付，於法並無違誤。上訴意旨指摘原判決不當，求予廢棄
    改判，為無理由，應予駁回。
七、因本案事證已臻明確，兩造其餘主張、陳述及所提之證據，
    經本院審酌後，認與判決結果不生影響，爰不一一論述，附
    此敘明。
八、據上論結，本件上訴為無理由，依民事訴訟法第436條之1第
    3 項、第449條第1項、第78條，判決如主文。
中    華    民    國    100    年    1    月    12    日
                  民事第三庭    審判長法  官  郭美杏
                                      法  官  賴惠慈
                                      法  官  林振芳
以上正本係照原本作成。
本判決不得上訴。
中    華    民    國   100    年    1     月    12    日
                                      書記官  林思辰